臺灣屏東地方法院民事裁定　
111年度司繼字第1352號
聲  請  人  曾華雄  


上列聲請人聲請選任被繼承人張貴鳳遺產管理人事件，本院裁定
如下：
    主  文
聲請駁回。
聲請程序費用新臺幣1,000元由聲請人負擔。
    理  由
一、按繼承開始時，繼承人之有無不明者，由親屬會議於一個月
    內選定遺產管理人，並將繼承開始及選定遺產管理人之事由
    ，向法院報明；無親屬會議或親屬會議未於前條所定期限內
    選定遺產管理人者，利害關係人或檢察官，得聲請法院選任
    遺產管理人，並由法院依前項規定為公示催告，民法第1177
    條、第1178條第2項分別定有明文。是利害關係人或檢察官
    聲請選任遺產管理人，需被繼承人之繼承人有無不明，始得
    為之。又所謂繼承開始時，繼承人之有無不明，係指有無配
    偶及民法第1138條各款血親不明之謂，如確有繼承人生存，
    即不得謂繼承人有無不明（最高法院82年度台上字第1330號
    、85年度台上字第2101號裁判意旨參照）。
二、本件聲請意旨略以：緣聲請人與第三人張榮鉅共有土地，現
    辦理繼承分割，於鈞院110年度家繼訴字第42號審理中，惟
    張榮鉅於38年9月2日死亡，其子張貴鳳(男、民國00年00月0
    0日生)已遷居日本並於民國62年歸化日本籍，被繼承人張貴
    鳳在民國94年6月5日死亡，惟查無被繼承人張貴鳳繼承人資
    料，致聲請人對於上開遺產無法行使權利，為確保聲請人權
    利，爰依法聲請選任被繼承人之遺產管理人等語 。
三、查聲請人之上開主張，固據提出被繼承人戶籍謄本、歸化資
    料及死亡證明書、死亡診斷書為證。本院函請臺灣高等法院
    囑託外交部查詢被繼承人張貴鳳是否有繼承人，經外交部函
    覆「因查詢事項涉及個人資料，本部前轉請各駐日本相關處
    協查類似案件均未曾獲復；日本政府機關基於個人資料保護
    ，不對外提供個人資料，本部復依駐日本代表處建議轉請日
    本台灣交流協會台北事務所協助查詢，惟均未獲復。」，有
    臺灣高等法院111年10月20日院彥文實字第1110006135號函
    在卷為憑。再經本院電話詢問聲請人曾華雄，對於上開臺灣
    高等法院函覆有何意見？聲請人答：被繼承人有2名兒子，1
    名女兒居住在日本，知道其子女在日本的地址，之前曾電話
    與被繼承人之子聯絡，後來因對方懷疑是詐騙集團，不願接
    電話等語，有本院電話記錄在卷可稽。從而，被繼承人張貴
    鳳既尚有繼承人居住在日本，即不符合繼承人有無不明之情
    形，揆諸首揭說明，聲請人遽為聲請選任其遺產管理人，於
    法自有未合，應予駁回。爰裁定如主文。
四、依家事事件法第97條，非訟事件法第21條第1項前段、第24
    條第1項，裁定如主文。
五、如不服本裁定，須於裁定送達後10日內，以書狀向本院提出
    抗告狀，並繳納抗告費新臺幣1,000元。
中　　華　　民　　國　　111 　年　　11　　月　　2 　　日
                  家事法庭    司法事務官　唐淑嫻